臺灣高雄地方法院刑事判決　　　　　　　　　　　　九十三年度訴字第一三四號
　　公　訴　人　臺灣高雄地方法院檢察署檢察官
　　被　　　告　甲○○
右列被告因毒品危害防制條例案件，經檢察官提起公訴（九十二年度毒偵字第三八六
六號），本院依簡式審判程序判決如左：
    主  文
甲○○連續施用第一級毒品，處有期徒刑拾月。扣案之第一級毒品海洛因壹小包（淨
重零點貳貳公克、包裝重零點貳捌公克）、吸管壹支及殘渣袋拾陸只，均沒收銷燬之
；注射針筒肆支沒收。
    事  實
一、甲○○曾於民國八十六年間因違反肅清煙毒條例及麻醉藥品管理條例案件，分別
    經台灣屏東地方法院判處有期徒刑三年二月及五年四月確定，兩案接續執行，自
    八十七年三月六日入監執行，於九十一年四月二日縮短刑期假釋出獄，嗣因假釋
    經撤銷，復於九十二年十二月二十四日入監執行殘刑，現仍執行中（未構成累犯
    ）。又於八十七年間，因施用毒品案件，經強制戒治保護管束期滿，而於八十九
    年間，分別由台灣高等法院高雄分院、台灣桃園地方法院於八十九年十一月二日
    、九十年五月十四日，以八十七年度上訴字第一九九四號、八十七年度桃簡字第
    三八三號為免刑判決確定。仍無法戒除毒癮，復基於施用第一級毒品海洛因之概
    括犯意，於前開強制戒治執行完畢釋放後五年內，即九十二年五月十五日起至同
    年六月十五日止，連續在屏東縣崁頂鄉園寮村南新巷二七號住處，施用第一級毒
    品海洛因多次。嗣於九十二年六月十五日二十二時許，為警在高雄市○○區○○
    路與南華路口查獲，並扣得第一級毒品海洛因一小包（淨重○‧二二公克、包裝
    重○‧二八公克）、含有第一級毒品海洛因殘渣之吸管一支、夾鏈袋十六只，及
    被告所有供預備施用毒品之注射針筒四支等物。
二、案經高雄市政府警察局保安大隊報告台灣高雄地方法院檢察署檢察官偵查起訴。
    理  由
一、本件被告所犯為死刑、無期徒刑或最輕本刑為三年以上有期徒刑以外之罪，其於
    準備程序中就被訴事實為有罪之陳述，經法官告知簡式審判程序之旨，並聽取公
    訴人之意見後，爰依刑事訴訟法第二百七十三條之一第一項規定，由受命法官獨
    任進行簡式審判程序，合先敘明。
二、訊據被告甲○○對於右揭犯罪事實坦承不諱，且將被告為警查獲時所採集之尿液
    送驗結果，係呈嗎啡陽性反應，有高雄市立凱旋醫院出具之煙毒尿液檢驗成績書
    一份附卷可稽，復有第一級毒品海洛因一小包、吸管一支、夾鏈袋十六只及注射
    針筒四支扣案可資佐證。按尿液檢驗結果之正確性受到諸多因素之影響，如檢體
    簽收、處理、分析、文件處理及各檢體驗單位所訂定之CUTOFFVA- LUE（或閾值
    ）不同等，均會影響到最後結果之判讀，目前尿液中煙毒之檢驗方法分述如下：
    一般實驗室接到尿液煙毒檢驗申請時，第一步驟為利用免疫分析法做初步篩檢，
    如篩檢濃度小於CUTOFFVALUE即判讀為陰性反應；如篩檢濃度大於CUTOFFVALUE，
    則必須進一步做確認試驗，確認試驗方法之原理須異於篩檢方法之原理，確認試
    驗方法目前國內常用的方法計有免疫學分析法、TOXI-LAB（毒物層析法）、GC（
    氣體色層分析法）、GC/MS（氣體層析質譜儀分析法），依各實驗單位設備不同
    ，選用方法而有不同，其精密度依次為GC/MS優於GC優於TOXI-LAB，此有高雄醫
    學大學附設中和紀念醫院八十三年六月十四日函覆台灣高雄地方法院八十三年五
    月九日高仁刑公股字第九六八０號函可資參照。再者，所謂「氣相層析質譜儀」
    包括「氣相層析儀」及「質譜儀」二部分，在「氣相層析儀」部分，其方法為將
    物質氣化後，再經分析管分離，由於各種物質之沸點及對管柱之吸附力不同，在
    經過檢測器（detector）測定後，表現出不同的滯留時間（retension time），
    利用滯留時間來判定是何種物質；而「質譜儀」部分為檢測器，能將物質撞擊成
    碎片，記錄其質譜圖，因每個化合物之鍵結能力不同，故不同之物質會有其特定
    之質譜圖，因此在物質之判斷上有若指紋鑑定，因此，理論上如果扣除人為因素
    （例如檢體之間的污染）不與列計者，氣象層析質譜儀之精確度接近百分之百，
    復有行政院退輔會榮民總醫院八十三年三月三日函覆澎湖地方法院（83）北總內
    字第一八五號函堪以佐證。查本件被告被查獲後採集之尿液，經送請高雄市立凱
    旋醫院分別以免疫學分析法及氣相層析質譜儀（GC/MS）分析法交互檢驗，檢出
    被告尿液確含有嗎啡陽性反應，有前開尿液檢驗成績書一紙附卷可憑。揆諸前揭
    說明，本件在排除偽陽性反應產生可能之情形下，足資認定被告確曾於前開時、
    地施用第一級毒品海洛因。從而，被告自白施用毒品，與事實相符，其施用第一
    級毒品海洛因之犯行洵堪認定。
三、被告曾於八十七年間，因施用毒品案件，經強制戒治保護管束期滿，而於八十九
    年間，分別由台灣高等法院高雄分院、台灣桃園地方法院於八十九年十一月二日
    、九十年五月十四日，以八十七年度上訴字第一九九四號、八十七年度桃簡字第
    三八三號為免刑判決確定，此有台灣高等法院被告全國前案紀錄表及台灣高雄地
    方法院檢察署刑案資料查註紀錄表各一份附卷可參，其於初犯毒品危害防治條例
    ，經強制戒治執行完畢釋放後五年內再犯毒品危害防制條例第十條之罪，依修正
    後毒品危害防制條例第二十三條第二項之規定，應依法論科。核其所為，係犯毒
    品危害防制條例第十條第一項之罪。其持有毒品之低度行為，應為施用毒品之高
    度行為所吸收，不另論罪。被告先後多次施用第一級毒品之行為，時間緊接，手
    法相同，觸犯構成要件相同之罪名，顯係基於概括犯意為之，為連續犯，應依刑
    法第五十六條之規定論以一罪，並依法加重其刑。審酌被告施用毒品之犯行，性
    質上乃屬對自我身心健康之自戕行為，其行為本身對社會所造成之危害並非直接
    、巨大，以及其犯罪動機、目的、手段及所生危害等一切情事，量處如主文所示
    之刑。扣案疑似海洛因之白色粉末，確係第一級毒品海洛因，有法務部調查局九
    十二年七月八日調科壹字第二二○○一五五八七號鑑定通知書一份在卷可稽，應
    依毒品危害防制條例第十八條第一項前段之規定，宣告沒收併銷燬之。另扣案之
    吸管一支、殘渣袋十六只，經送驗結果，均含有第一級毒品海洛因之殘留，亦有
    高雄醫學大學附設中和紀念醫院編號九二○六─五四三、九二○六─五四四號檢
    驗報告二份在卷足憑，因客觀上無法與之析離，應視同毒品，依毒品危害防制條
    例第十八條第一項前段之規定，沒收併銷燬之。至扣案之注射針筒四支，經送驗
    結果固無毒品殘渣反應，亦有高雄醫學大學附設中和紀念醫院編號九二○六─五
    四二號檢驗報告一紙存卷可參，惟被告自承係其所有供預備施用毒品之器具，應
    依刑法第三十八條第一項第二款之規定宣告沒收。
據上論斷，應依刑事訴訟法第二百七十三條之一第一項、第二百八十四條之一、第二
百九十九條第一項前段、刑法第十一條前段、第五十六條、第三十八條第一項第二款
，毒品危害防制條例第十條第一項、第十八條第一項前段，判決如主文。
本件經檢察官乙○○到庭執行職務。
中      華      民國      九十三    年      五      月     二十八 日
                                      臺灣高雄地方法院刑事第六庭
                                          法  官    高英賓
右正本證明與原本無異。
如不服本判決，應於判決送達後十日內，向本院提出上訴狀。
                                          書記官    林雯琪
中      華      民      國      九十三    年      五      月     三十一 日
附錄本判決之論罪法條：
毒品危害防制條例第十條
施用第一級毒品者，處六月以上五年以下有期徒刑。
施用第二級毒品者，處三年以下有期徒刑。
